臺灣苗栗地方法院民事判決　　　　　　　　　　　　　九十二年度訴字第三六九號
　　原　　　告　臺灣土地銀行股份有限公司
　　法定代理人　呂桔誠
　　訴訟代理人　甲○○
　　　　　　　　乙○○
　　被　　　告　丙○○
　　訴訟代理人　庚○○
　　被　　　告　己○○
　　兼　　　右
　　訴訟代理人　戊○○
　　右二人共同
　　訴訟代理人　丁○○
右當事人間請求清償借款事件，本院於民國九十三年六月十五日言詞辯論終結，判決
如下：
    主      文
被告應連帶給付原告新臺幣陸拾陸萬肆仟捌佰元，及其中新臺幣伍拾參萬貳仟肆佰元
部分自民國九十年六月六日起；其中新臺幣壹拾參萬貳仟肆佰元部分自民國九十年七
月六日起，均至清償日止，其逾期在六個月以內者，按年息百分之八點六○七五計算
之利息，暨按上開利率計算之違約金；超過六個月以上部分，按年息百分之九點三九
計算之利息，暨按上開利率計算之違約金。
訴訟費用由被告連帶負擔。
    事      實
甲、原告方面：
  壹、聲明：如主文第一項所示。
  貳、陳述：被告戊○○於民國八十八年二月三日邀同另一被告己○○、丙○○及訴
      外人王新達為連帶保證人，向原告借款新臺幣（下同）三百萬元，約定借款期
      限為三年，被告戊○○應以一個月為一期，共分三十六期，平均攤還本息，借
      款利率按年息百分之四點五計算，如有一期未履行，全部債務視為到期。逾期
      清償時，其逾期在六個月以內者，改按中國農民銀行基本放款利率年息百分之
      七點八二五加一成計算利息及違約金；超過六個月以上部分，按上開利率加二
      成計算利息及違約金。詎被告戊○○僅分別繳納本息至九十年六月五日及九十
      年七月五日，尚欠本金六十六萬四千八百元及利息、違約金未清償，依法被告
      戊○○、己○○、丙○○及訴外人王新達應負連帶清償責任。爰本於消費借貸
      及連帶保證之法律關係，求為判決被告應連帶給付如主文第一項所示之金額、
      利息及違約金等語。
  參、證據：提出農業發展基金貸款借據、放款主檔明細查詢單、中國農民銀行基本
      放款利率明細表（均影本）各一件為證。
乙、被告戊○○、己○○方面：
  壹、聲明：原告之訴駁回。
  貳、陳述：原告未依中央銀行放款利率降息，顯然侵害被告權益；另除利息有爭議
      外，被告願分三期清償本金。
  參、證據：提出臺灣土地銀行頭份分行函影本一件為證。
丙、被告丙○○方面：
  壹、聲明：原告之訴駁回。
  貳、陳述：
    一、系爭借據上「丙○○」之簽名似非伊所簽，伊僅簽過一次以伊母親游月桂為
        借款人之借據；況系爭借據上「丙○○」之簽名方式亦與伊通常之簽名方式
        不同；伊更未曾見過對保人陳文福，足見被告丙○○並未於系爭借據簽名為
        連帶保證人，鑑定結果並不實在。
    二、系爭借據「丙○○」之印文固係伊所有，惟並非伊所蓋用，因伊之印章皆在
        其伯父即被告戊○○持有中。
  參、證據：提出義隆電子股份有限公司員工出勤狀況陳明狀一件為證。
丁、本院依職權將系爭農業發展基金貸款借據、貸款約定書、信用卡簽帳單、保證書
    及員工同意書等件送請法務部調查局鑑定其上丙○○之簽名是否相符；並依職權
    訊問證人陳文福。
    理　　　由
一、原告起訴主張：被告戊○○於八十八年二月三日邀同另一被告己○○、丙○○及
    訴外人王新達為連帶保證人，向原告借款三百萬元，約定借款期限為三年，被告
    戊○○應以一個月為一期，共分三十六期，平均攤還本息，借款利率按年息百分
    之四點五計算，如有一期未履行，全部債務視為到期。逾期清償時，其逾期在六
    個月以內者，改按中國農民銀行基本放款利率年息百分之七點八二五加一成計算
    利息及違約金；超過六個月以上部分，按上開利率加二成計算利息及違約金。詎
    被告戊○○僅分別繳納本息至九十年六月五日及九十年七月五日，尚欠本金六十
    六萬四千八百元及利息、違約金未清償。爰本於消費借貸及連帶保證之法律關係
    ，求為判決被告應連帶給付如主文第一項所示之金額、利息及違約金等語。被告
    戊○○、己○○對於原告之上開主張並未爭執，僅以原告未依中央銀行放款利率
    降息，顯然侵害被告權益等語置辯。被告丙○○則以：系爭借據上「丙○○」之
    簽名並非伊所簽；而系爭借據之印文固係伊所有，惟並非伊所蓋用，因伊之印章
    皆在其伯父即被告戊○○持有中，伊非本件借款之連帶保證人，自無須負擔返還
    本件借款之責任等語，資為抗辯。
二、原告主張被告戊○○於八十八年二月三日邀同另一被告己○○及訴外人王新達為
    連帶保證人，向原告借款三百萬元，約定借款期限為三年，被告戊○○應以一個
    月為一期，共分三十六期，平均攤還本息，借款利率按年息百分之四點五計算，
    如有一期未履行，全部債務視為到期。逾期清償時，其逾期在六個月以內者，改
    按中國農民銀行基本放款利率年息百分之七點八二五加一成計算利息及違約金；
    超過六個月以上部分，按上開利率加二成計算利息及違約金。詎被告戊○○僅分
    別繳納本息至九十年六月五日及九十年七月五日，尚欠本金六十六萬四千八百元
    及利息、違約金未清償之事實，業據其提出農業發展基金貸款借據、放款主檔明
    細查詢單、中國農民銀行基本放款利率明細表等件為證（見本院卷第二二至二五
    頁），復為被告戊○○、己○○所不爭執，堪信原告此部份主張為真實。
三、惟原告主張被告丙○○亦為本件借款之連帶保證人一節，則為被告丙○○所否認
    ，並以前揭情詞置辯。是本件應審究者，厥為系爭借據上丙○○之簽名是否為真
    正？亦即被告丙○○是否為本件借款之連帶保證人？經查：
（一）經本院將系爭借據與被告丙○○已承認其上簽名為真正之簽帳單、雷龍跨世紀
      汽車隔熱紙保證書、義隆電子股份有限公司員工同意書及另件臺灣土地銀行本
      票及授權書、被告丙○○當庭書寫之筆跡等原件，送請法務部調查局鑑定結果
      ，認系爭借據上丙○○之簽名與上開文件上丙○○之簽名，筆劃特徵相同，有
      法務部調查局九十三年五月二十日調科貳字第○九三○○一九八一○○號鑑定
      通知書在卷為憑（見本院卷第一一○頁）；參諸被告即本件借款人戊○○於本
      院審理時陳稱被告丙○○確為本件借款之連帶保證人（見本院卷第五八頁），
      核與證人即本件借款之對保人陳文福於本院證稱：「我有與丙○○對保，我們
      是在頭份的土銀二樓放款部對保，丙○○親自來，當時借款人戊○○、連帶保
      證人己○○、王新達、丙○○均在場」，「（系爭借據上丙○○簽名蓋章部分
      是否他本人親自所為？）是的」等語相符（見本院卷第五九頁），堪認系爭借
      據上之簽名乃被告丙○○本人所為，並非他人偽造，被告丙○○辯稱伊並未於
      系爭借據簽名，伊非本件借款連帶保證人云云，尚屬無據。
（二）從而被告丙○○為本件借款之連帶保證人，洵堪認定。原告主張被告戊○○於
      八十八年二月三日邀同另一被告己○○、丙○○及訴外人王新達為連帶保證人
      ，向原告借款三百萬元等情，堪信為真實。
四、按稱消費借貸者，謂當事人一方移轉金錢或其他代替物之所有權於他方，而約定
    他方以種類、品質、數量相同之物返還之契約；又稱保證者，謂當事人約定，一
    方於他方之債務人不履行債務時，由其代負履行責任之契約，民法第四百七十四
    條第一項及第七百三十九條分別定有明文。另按保證債務之所謂連帶，係指保證
    人與主債務人負同一債務，對於債權人各負全部給付之責任者而言，此就民法第
    二百七十二條第一項規定連帶債務之文義參照觀之甚明，最高法院四十五年台上
    字第一四二六號判例可資參照；而連帶債務之債權人，依同法第二百七十三條第
    一項規定，得對債務人中之一人或數人或其全體，同時或先後請求全部或一部之
    給付。本件原告主張被告戊○○邀同被告己○○、丙○○為連帶保證人，向原告
    借款三百萬元，尚欠六十六萬四千八百元及利息、違約金未清償等情，已如前述
    ，則擔任連帶保證人之被告己○○、丙○○與主債務人之被告戊○○，自應負同
    一清償責任。從而，原告本於消費借貸及連帶保證之法律關係，訴請被告三人連
    帶清償，洵屬有據。
五、綜上所述，原告本於消費借貸及連帶保證之法律關係，請求被告連帶給付六十六
    萬四千八百元，及其中五十三萬二千四百元部分自九十年六月六日起；其中十三
    萬二千四百元部分自九十年七月六日起，均至清償日止，其逾期在六個月以內者
    ，按年息百分之八點六○七五計算之利息，暨按上開利率計算之違約金；超過六
    個月以上部分，按年息百分之九點三九計算之利息，暨按上開利率計算之違約金
    ，為有理由，應予准許。
六、至於被告戊○○、己○○另辯稱原告未依中央銀行放款利率降息，顯然侵害被告
    權益一節，經查被告並未就其主張原告應按中央銀行放款利率降息之依據，舉證
    以實其說，其主張自難以採信，併此敘明。
七、據上論結，本件原告之訴為有理由，依民事訴訟法第八十五條第二項，判決如主
    文。
中　　　華　　　民　　　國　　九十三　　年　  　六　　　月　　二十九　　日
                                  民事庭法　　　官
正本係照原本作成。
如對本判決上訴，須於判決送達後二十日內，向本院提出上訴狀，同時表明上訴理由
；如已於本判決宣示後送達前提起上訴者，應於判決送達後十日內補具上訴理由，並
按他造當事人之人數附具繕本。
中　　　華　　　民　　　國　　九十三　　年　  　六　　　月　　二十九　　日
                                        法院書記官　張麗琴
